【裁判字號】    89,訴,1662
【裁判日期】    891208
【裁判案由】    強盜等
【裁判全文】
臺灣板橋地方法院刑事判決                        八十九年度訴字第一六六二號
    公  訴  人  臺灣板橋地方法院檢察署檢察官
    被      告  丁○○
    指定辯護人  甲○
右列被告因強盜等案件，經檢察官提起公訴（八十九年度偵字第一二○四四號），甲○判決如左：
    主  文
丁○○竊盜，處有期徒刑陸月，緩刑伍年，緩刑期內付保護管束。
    事  實
一、丁○○於民國八十九年六月二十四日二十一時三十分許，在臺北縣中和市○○路
    一四三號前，見鄒慕清所有、由丙○○（原名乙○○）駕駛而暫時停放於該處之
    車牌號碼ＣＭ─９６００號自用小客車乙輛並未熄火，竟意圖為自己不法之所有
    ，趁機進入車內而竊取上開自用小客車，得手後於駛離現場之際，旋遭丙○○發
    現，雖經大聲喝阻，然丁○○仍駕駛甲車快速逃逸，丙○○隨即與其友人各騎乘
    乙輛機車追趕，至臺北縣中和市○○路二十五號前追及丁○○而以現行犯逮捕之
    ，並即送交據報到場處理之警察。
二、案經台北縣警察局中和分局報告臺灣板橋地方法院檢察署檢察官偵查起訴。
    理  由
一、訊之被告丁○○矢口否認右揭犯行，辯以當時係欲將伊之機車自人行道牽到馬路
    上，因遭丙○○之車子擋住，才將該自用小客車往前移，並非要竊取該車云云。
    經查：被告於右揭時地，未經丙○○同意將當時仍在發動中之車牌號碼ＣＭ─９
    ６００號自用小客車開走，經丙○○及其友人騎乘機車追趕後始在臺北縣中和市
    ○○路二十五號前遭到攔停之事實，為被告自承在卷，核與證人丙○○之證述一
    致，堪信此被告部分之自白與事實相符。被告雖否認竊盜犯行，並以前揭情詞置
    辯，惟：被告先於警訊中辯稱其係因係江志勇要求，乃將上開自用小客車開走欲
    行交付於江志勇（參偵查卷第五頁），惟此經江志勇在警訊中明確否認其事（參
    偵查卷第十頁）。被告復在甲○審理中變稱係因其機車被擋住，為了挪車方開走
    該自用小客車云云，然其前後所述不一，已難取信於人；且因遭他人車輛阻擋而
    要求挪車固事所多有，然按理應要求車主自行挪動，斷無在未經車主同意之情形
    下即擅自上車將車開走之可能。又被告係自臺北縣中和市○○路一四三號前將上
    開車輛開走，至同路二十五號前始為被害人攔下，為被告所不否認，然上開二地
    點距離長達五、六百公尺，且尚須經過臺北縣中和市○○路、秀峰街之十字路口
    ，此經證人即當時到場處理之警察己○○、庚○○到庭結證屬實，苟被告真僅係
    為挪開該自用小客車以便其將機車自人行道牽移至馬路上，何有駕駛如此長之距
    離，甚至尚越過十字路口之必要？被告雖又辯以係因該車前方找不到可以停車的
    位置云云，然當時上開車輛係併排停車，車子前方並無其他車輛，此經證人丙○○於甲○證述明確（參審判筆錄），既上開自用小客車本即為併排停車，則被告
    縱使確為挪動該車而上車駕駛，亦僅需挪動些許距離使其能將機車牽出即可，焉
    有開走長達五、六百公尺之距離，且尚越過十字路口之可能？凡此皆足明瞭被告
    所辯與事理顯有違背，應係圖卸編排之詞，自不足採信。此外復有臺北縣警察局
    贓物認領保管單、車籍作業系統查詢認可資料附卷可資憑佐，本件事證明確，被
    告犯行堪予認定。
二、按被告既已上車駕駛上開自用小客車長達五、六百公尺，則該車已在其操控駕馭
    之中，雖當時原持有人即丙○○仍騎車在後追趕，仍無礙於被告已切斷周偉宬對
    該車之監督管領而移置於自己實力支配下之事實，其行為已屬既遂。核被告所為
    ，係犯刑法第三百二十條第一項之竊盜罪。公訴意旨認被告係犯刑法第三百二十
    九條之準強盜罪，其起訴法條容有未洽，應予變更。爰審酌被告素行非佳，所使
    用竊盜之手段、甫行竊得手即遭逮捕，造成被害人之損害非鉅，事後已與被害人
    達成和解，立有和解書附卷可稽，及其在警訊、偵查及甲○審理中之應訊情形等
    犯罪後之態度等一切情狀，量處如主文所示之刑，以示儆懲。又被告前未曾受有
    期徒刑以上之刑之宣告，其因一時失慮偶罹刑章，經此次偵審程序及刑之宣告後
    ，應能知所警惕，信無再犯之虞，甲○認對其所宣告之刑以暫不執行為適當，爰
    依刑法第七十四條第一款之規定併予宣告緩刑五年，以勵自新，惟為確實使被告
    有正確之法律觀念並提供必要之協助及督促，且依其所犯情節認有加以追蹤觀護
    之必要，亦併依刑法第九十三條第一項之規定，宣告緩刑期內付保護管束，俾由
    地方法院檢察署之觀護人予以適當之督促，並發揮附條件緩刑制度之立意及避免
    短期自由刑執行所肇致之弊端，以觀後效。
三、公訴意旨以被告於竊得上開自用小客車後，於臺北縣中和市○○路二十五號前為
    被害人丙○○駕駛機車追及並超越該自用小客車，被告為防護所竊得之贓車及脫
    免逮捕，明知衝撞對於橫阻在前之丙○○會造成傷害，仍一再以駕車衝撞丙○○
    及所騎乘機車之方式，對丙○○施暴，嗣第二次衝撞時，除造成丙○○因此受有
    右肘挫擦傷、右手第四指擦傷等傷害外，另撞及停置該處屬戊○○所有車牌號Ｅ
    三─四七一號之營業用小客車等語，因認被告係犯刑法第三百二十九條之準強盜
    罪。訊之被告則堅詞否認有何衝撞被害人之行為，辯以當時伊停等紅燈，嗣因變
    換為綠燈而正欲起步時，突有人自駕駛座車窗趴進來，車子便失控向右偏轉熄火
    ，而撞到路邊的計程車，熄火後就沒有再發動了等語。按犯罪事實應依證據認定
    之，無證據不得推定其犯罪事實，刑事訴訟法第一百五十四條定有明文；又行為
    非出於故意或過失者，不罰，刑法第十二條第一項亦規定甚明。再按犯罪事實之
    認定，應憑真實之證據，倘證據是否真實尚欠明確，自難以擬制推測之方法，為
    其判斷之基礎；而認定犯罪事實之證據係指足以認定被告確有犯罪行為之積極證
    據而言，該項證據自須適合於被告犯罪事實之認定，始得採為斷罪資料，最高法
    院五十三年著有臺上字第六五六號、二十九年上字第三一０五號判例。且刑事訴
    訟上證明之資料，無論其為直接或間接證據，均須達於通常一般之人均不致有所
    懷疑，而得確信其為真實之程度，始得據為有罪之認定，若其關於被告是否犯罪
    之證明未能達此程度，而有合理懷疑之存在，致使無從形成有罪之確信，根據「
    罪證有疑，利於被告」之證據法則，即不得遽為不利被告之認定，亦有最高法院
    七十六年度臺上字第四九八六號判例可稽。經查：公訴人認被告於行竊後有駕車
    衝撞之施強暴行為，無非係以證人丙○○之指述為其論據，惟證人丙○○固在警
    訊中指稱當時其站在自小客車前叫被告下車，被告仍駕車衝撞致其受傷等語，惟
    在甲○審理中則稱：「‧‧‧我將機車停在自小客車的右前方，我就要上去捉他
    ，此時正好我朋友也騎另一輛車子也到達，他就從駕駛座的車窗伸手去捉方向盤
    ，同時我也從右前方的車窗伸手要捉被告，正要捉時交通號誌變成綠燈要起步，
    所以就失控，失控後就向右偏轉撞到計程車，當時我因為伸手進入車內要捉被告
    ，他一起步我就被摔在地上，並沒有被撞到。」、「（問：被告在起步前你們是
    否已伸手去捉他？）應該是同時，被告在踩油門時我們剛好伸手去捉，我們伸手
    去捉時，他應該不曉得我們已經追到他。」、「（問：你身上的傷如何而來？）
    我想應該是摔在地上才來的。」等語（參甲○八十九年十一月一日訊問筆錄，核
    與被告在警訊中第二次制作之筆錄所述情形大致相符；而證人丙○○於警訊中所
    為上開不利於被告之指述，就係遭上開車輛何部位撞及乙節並未敘明，參諸其所
    受傷害為右肘挫擦傷（一公分）、右手第四指擦傷（○點五公分）等傷害，有臺
    北醫學院萬芳醫院之診斷證明書附卷可參，依一般經驗法則，此似與受汽車撞擊
    而受傷之情形有所出入，而較符合證人丙○○於甲○審理中所係因其伸手進入車
    內去抓被告時車輛適為起步以致摔在地上所造成之傷害；且當時證人果確係站立
    車前，被告如欲行衝撞，大可加速直行前進，而無向右偏轉方向盤之必要，然本
    件被告起步後向右撞及停在路旁戊○○所有車牌號碼為Ｅ三─四七一號之營業用
    小客車，此經被告及證人丙○○供述一致在卷，與其二人所言係因起步時丙○○
    之友人突自駕駛座車窗伸手捉住方向盤以致車子失控乙節亦若合相符。按被害人
    於事發之初，因氣憤難平而言過其實，亦為人之常情，綜合上述各節，甲○認證
    人於警訊中所為被告施強暴之陳述仍有瑕疵，並非已達無可置疑之程度，基於罪
    疑唯輕之原則，應以其在甲○審理中所為之證述較為可採，是以被告所為前開辯
    解，即堪信屬實。被告既於證人丙○○伸手進入車內時並不知己被追及，當就證
    人已伸手入車內之情形並無認識，則就其開動車子致丙○○摔在地上之行為即難
    認有何傷害之故意或過失。另被告既係於起步時因丙○○之友人突然自外伸手捉
    住方向盤，以致車子失控向右偏轉撞及戊○○之營業用小客車，在此猝不及防之
    情形下，上開撞擊之行為即非基於被告有認識之行為或應注意且能注意而未為注
    意所致，就此部分自亦無故意或過失。從而被告既無施暴之舉，自與刑法第三百
    二十九條準強盜罪之構件有間，而不能以該罪相繩；又被告駕車致證人丙○○受
    傷、損及丙○○之自用小客車與戊○○之營業用小客車，其行為既無故意或過失
    ，揆諸前開說明，其行為亦屬不罰，此等部分原均應為無罪之諭知，然公訴意旨
    認此屬所起訴準強盜罪之當然結果，為一行為，爰不另為無罪之諭知，附此敘明
    。
據上論斷，應依刑事訴訟法第二百九十九條第一項前段、第三百條、刑法第三百二十
條第一項、第七十四條第一款、第九十三條第一項、罰金罰鍰提高標準條例第一條前
段，判決如主文。
本案經檢察官毛有增到庭執行職務。
中      華      民      國      八十九      年      十二    月    八    日
                                  臺灣板橋地方法院刑事第二庭
                                          法  官  楊  博  欽
右正本證明與原本無異。
如不服本判決，應於判決送達後十日內，向甲○提出上訴狀。
                                          書記官  韓  毓  寧
中      華      民      國      八十九      年      十二    月    八    日
附錄本案論罪科刑法條全文：
中華民國刑法第三百二十條
意圖為自己或第三人不法之所有，而竊取他人之動產者，為竊盜罪，處五
年以下有期徒刑、拘役或五百元以下罰金。
意圖為自己或第三人不法之利益，而竊佔他人之不動產者，依前項之規定
處斷。
前二項之未遂犯罰之。


司法院資訊處製作；財團法人民間司法改革基金會備份。
